臺灣苗栗地方法院刑事判決
111年度簡上字第34號
上  訴  人
即  被  告  彭馷涔



上列上訴人即被告因違反個人資料保護法等案件，不服本院簡易
庭中華民國111年3月2日111年度苗簡字第12號第一審簡易判決（
聲請簡易判決處刑案號：110年度調偵字第344號），提起上訴，
本院管轄之第二審合議庭判決如下：
    主  文
原判決關於刑之部分撤銷。
前項撤銷部分，處有期徒刑叁月，如易科罰金，以新臺幣壹仟元
折算壹日。
    理  由
一、修正後刑事訴訟法第348條規定：「上訴得對於判決之一部
    為之（第1項）。對於判決之一部上訴者，其有關係之部分
    ，視為亦已上訴。但有關係之部分為無罪、免訴或不受理者
    ，不在此限（第2項）。上訴得明示僅就判決之刑、沒收或
    保安處分一部為之（第3項）。」增訂第2項但書及第3項上
    訴不可分原則之例外規定。考其立法理由略以：「為尊重當
    事人設定攻防之範圍，並減輕上訴審審理之負擔，容許上訴
    權人僅針對刑、沒收或保安處分一部提起上訴，其未表明上
    訴之認定犯罪事實部分，則不在第二審之審判範圍。如為數
    罪併罰之案件，亦得僅針對各罪之刑、沒收、保安處分或對
    併罰所定之應執行刑、沒收、保安處分，提起上訴，其效力
    不及於原審所認定之各犯罪事實，此部分犯罪事實不在上訴
    審審查範圍。爰增訂本條第3項，作為第2項之例外規定，以
    資適用。至對於認定犯罪事實部分提起上訴者，仍適用第2
    項前段規定，其效力及於相關之刑、沒收或保安處分部分。
    」而此之所謂刑，除所諭知之主刑、從刑（褫奪公權）外，
    尚包括緩刑。如僅對緩刑部分（包括緩刑宣告或未諭知緩刑
    ）提起上訴者，其效力自不及於未表明上訴之「論罪科刑」
    部分。又依刑事訴訟法第455條之1第3項規定，對於簡易判
    決之上訴，準用同法第3編第1章及第2章除第361條外之規定
    。
二、本件上訴人即被告甲○○（下稱被告）所提之刑事聲明上訴狀
    ，僅就原判決就量刑部分有未及審酌之事項，請求改判較輕
    刑度等節而為主張，嗣經本院為確認上訴範圍，對被告闡明
    並曉諭就上訴範圍為必要之陳述後，被告於本院準備程序及
    審理中已言明僅就原判決「量刑部分」提起上訴（本院簡上
    卷第222、256頁），故本件上訴範圍只限於原判決之量刑（
    科刑）部分，其他部分，自不在本院審判範圍內。
三、本件被告僅就原判決關於量刑部分提起上訴，未表明上訴之
    原判決其他部分，均不在本件審判範圍內，關於犯罪事實、
    證據及法令之適用，均引用原審簡易判決書之記載（如附件
    ）。
四、被告上訴意旨略以：被告已坦承並面對自己的錯誤，但本件
    並未造成告訴人其他損失；被告為單親母親，經濟方面亦有
    困難，請求考量被告個人情狀等多方面因素，改判並從輕量
    刑等語。
五、撤銷改判之理由及量刑
　㈠按刑法第57條第10款規定「犯罪後之態度」為科刑輕重應審
    酌事項之一，其就被告犯罪後悔悟之程度而言，包括被告行
    為後，有無與被害人和解、賠償損害，此並包括和解之努力
    在內。基於「修復式司法」理念，國家有責權衡被告接受國
    家刑罰權執行之法益與確保被害人損害彌補之法益，使二者
    在法理上力求衡平，從而被告積極填補損害之作為當然得列
    為有利之科刑因素（最高法院104年度台上字第3699號、106
    年度台上字第936號判決意旨參照）。原審認被告上開犯行
    事證明確，予以論罪科刑，固非無見。惟查，被告於本院審
    理中坦承全部犯行，並提出刑事聲明上訴狀所附量刑資料、
    對話紀錄擷圖、診斷紀錄等件（本院簡上卷第21至201、229
    至233、261至273頁），致原審未及審酌此部分攸關被告犯
    後態度、生活狀況之科刑輕重事項；被告於原審判決後，就
    當事人間請求侵權行為損害賠償事件，告訴人提起刑事附帶
    民事訴訟（111年度簡附民字第8號），經本院民事庭以111
    年度苗簡字第223號民事簡易判決被告應給付原告（按即告
    訴人）新臺幣（下同）4萬元，及自111年1月23日起至清償
    日止，按年息百分之5計算之利息。原告其餘之訴駁回等情
    ，有前揭判決書附卷可參（本院簡上卷第309至315頁），可
    見對於本件犯行所生損害之認定及雙方之利益狀態難謂與原
    審判決時完全相同，是本件量刑基礎已有不同，原審未及審
    酌上情而予以量刑，略有未洽。從而，被告以原判決量刑過
    重，希望從輕量刑為由提起上訴，為有理由，原判決關於量
    刑部分既有上開未及審酌之處，自應由本院將原判決撤銷改
    判。
　㈡量刑理由
　⒈本件為被告擔任保險經紀人，擅自對告訴人之個人資料為特
    定目的外之利用之案件。被告未經告訴人之同意或授權，亦
    無法定得為特定目的外之利用等例外情形，假借其擔任保險
    經紀人，取得告訴人個人資料之機會，擅自以告訴人之名義
    填具告訴人之個人資料，冒用告訴人之國民身分證影本，偽
    造會員入會申請書，持以向艾多美股份有限公司申請會員入
    會，不法利用他人之個人資料，對於告訴人之資訊隱私權及
    其對資料之自主控制權造成重大侵害，所為誠值非難。
　⒉被告就其犯罪動機表示係想要替告訴人爭取會員位置，固可
    認其並非全然出於惡意或以損害告訴人為目的，然無從正當
    化其擅自不法利用告訴人個人資料之行為，不免輕率，並無
    特別應予斟酌之情事，又迄未取得告訴人之諒解或與其達成
    和解，或賠償其損害，惟參諸前揭本院111年度苗簡字第223
    號民事簡易判決，就侵權行為損害賠償事件，對於本件犯行
    所生損害（非財產上之損害）已有認定，並駁回原告逾此部
    分之請求，另衡酌告訴人之意見（本院簡上卷第317頁）等
    節，不得不謂被告之行為責任，在同類型事案中，尚無格外
    從重斟酌之事由，應屬中度之範疇。
　⒊另考量被告前於101、108年間，因公共危險案件，經檢察官
    為緩起訴處分，又經法院判處有期徒刑3月，此外並無違反
    個人資料保護法或其他同種前科紀錄，犯後始終坦承犯行之
    態度，自述所受教育程度為大專畢業，目前從事保險業兼職
    傳銷業工作，月薪不穩定，與父親、1名未成年子女同住，
    尚需照顧子女，並提出前揭量刑資料附卷為佐，爰以行為人
    之責任為基礎，並審酌上開各情等一切情狀，量處如主文所
    示之刑，併諭知易科罰金之折算標準。
據上論斷，依刑事訴訟法第455條之1第1項、第3項、第369條第1
項前段、第373條、第364條、第299條第1項前段，判決如主文。
本案經檢察官彭郁清聲請以簡易判決處刑，檢察官蕭慶賢到庭執
行職務。
中　　華　　民　　國　　111 　年　　8 　　月　　23　　日
　　　　　　　　　刑事第一庭　審判長法　官　陳茂榮
　　　　　　　　　　　　　　　　　　法　官　柳章峰
　　　　　　　　　　　　　　　　　　法　官　高御庭
以上正本證明與原本無異。
本判決不得上訴。
中　　華　　民　　國　　111 　年　　8 　　月　　23　　日
　　　　　　　　　　　　　　　　　　書記官　林怡芳
附錄本案論罪科刑法條全文：
個人資料保護法第41條
意圖為自己或第三人不法之利益或損害他人之利益，而違反第6
條第1項、第15條、第16條、第19條、第20條第1項規定，或中央
目的事業主管機關依第21條限制國際傳輸之命令或處分，足生損
害於他人者，處5年以下有期徒刑，得併科新臺幣1百萬元以下罰
金。
戶籍法第75條
（偽造變造國民身分證之處罰）
意圖供冒用身分使用，而偽造、變造國民身分證，足以生損害於
公眾或他人者，處5年以下有期徒刑、拘役或科或併科新臺幣50
萬元以下罰金。
行使前項偽造、變造之國民身分證者，亦同。
將國民身分證交付他人，以供冒名使用，或冒用身分而使用他人
交付或遺失之國民身分證，足以生損害於公眾或他人者，處3年
以下有期徒刑、拘役或科或併科新臺幣30萬元以下罰金。
中華民國刑法第210條
（偽造變造私文書罪）
偽造、變造私文書，足以生損害於公眾或他人者，處5年以下有
期徒刑。
中華民國刑法第216條
（行使偽造變造或登載不實之文書罪）
行使第210條至第215條之文書者，依偽造、變造文書或登載不實
事項或使登載不實事項之規定處斷。